【裁判字號】    97,交聲,526
【裁判日期】    970428
【裁判案由】    聲明異議
【裁判全文】
臺灣高雄地方法院交通事件裁定         97年度交聲字第526號
原處分機關  高雄市政府交通局
異  議  人
即受處分人  甲○○
上列受處分人因違反道路交通管理處罰條例案件，不服高雄市交
通局民國97年3 月6 日所為高市交裁字第裁32-BC0000000號之處
分，聲明異議，本院裁定如下：
    主  文
原處分撤銷。
甲○○駕車行經有燈光號誌管制之交岔路口闖紅燈，處罰鍰新臺
幣壹仟捌佰元，並記違規點數參點。
    理  由
一、異議意旨略以：異議人即受處分人甲○○於民國96年11月22
    日上午11時45分許，駕駛牌照號碼YF3-308 號重型機車行經
    高雄市○○路與光榮街口時，為警逕行舉發闖紅燈直行，惟
    該交岔路口車少人稀，用紅綠燈管制似不合理，且異議人年
    老清寒，可判關一個月亦可，人窮志不短，不必手心向下做
    人，爰聲明異議等語。
二、按汽車（包括機器腳踏車）駕駛人駕駛汽車，應遵守道路交
    通標誌、標線、號誌之指示，道路交通安全規則第90條前段
    定有明文。又道路交通標誌標線號誌設置規則第206 條第5
    款第一目規定「圓形紅燈」之行車管制號誌係表示禁止車輛
    通行，並不得超越停止線或進入路口。如汽車駕駛人，行經
    有燈光號誌管制之交岔路口闖紅燈者，處1,800 元以上
    5,400 元以下罰鍰，道路交通管理處罰條例第53條第1 項亦
    有明文。
三、本件異議人駕駛牌照號碼號YF3-308 號重型機車，於上揭時
    地因闖越紅燈而遭該路口感應線圈啟動相機執行測照，嗣為
    警逕行製單舉發，並經原處分機關高雄市政府交通局裁處罰
    鍰1,800 元等情，有高雄市政府警察局舉發違反道路交通管
    理事件通知單、違規照片2 張、交通違規陳述單、高雄市政
    府交通局高市交裁字第裁32-BC0000000號違反道路交通管理
    事件裁決書各1 份在卷可稽。上開警製違規舉發通知單業依
    異議人當時戶籍所在之高雄市○○區○○街5 號6 樓之25合
    法送達一情，亦有卷附異議人遷徙資料查詢結果、個人基本
    資料查詢結果及高雄市政府警察局交通警察大隊送達證書可
    供佐參，足見本件舉發及裁罰程序形式上並無違法之處。
四、異議意旨雖質疑該路口有管制燈號設置不合理之處，但關於
    交岔路口燈號之設置與管制，除非有明顯違誤或裁量濫用之
    情形，尚不得遽指設置或管制不當。又異議人於收受違規舉
    發通知單後，於裁決前曾陳述當時係「過了白線才變黃燈」
    ，辯稱無違規情事等語。惟依卷附違規採證照片顯示，異議
    人所駕駛車輛係於該路口紅燈亮啟25.5秒時駛入該交岔路口
    ，致該路口感應線圈啟動相機執行測照，於26.5秒時又拍攝
    一張，顯示係闖紅燈後直行一節，有違規採證照片2 張及高
    雄市政府警察局交通大隊高市警交三字第0960028743號函文
    1 紙附卷可按，可見異議人辯稱「過了白線才變黃燈」等語
    ，並非事實，不可採信。至異議人另稱其年高貧寒，無以為
    依，可入獄執行等語，係誤解犯罪與行政處罰之不同，交通
    違規並無入監服刑之問題，即使法院仍無此項職權。而若家
    境確有困難，乃本件確定後執行罰鍰之處罰時，由執行機關
    判斷是否得予分期執行給付之問題，亦非本院所應審酌，附
    此敘明。
五、綜上所述，本件異議人有前揭違規闖紅燈直行之行為，已甚
    明確，原處分機關依道路交通管理處罰條例第53條第1 項，
    裁處異議人罰鍰1800元，即屬有據。然按汽車駕駛人，違反
    同條例第53條之規定者，除依原條款處罰鍰外，並應予以記
    違規點數3 點，道路交通管理處罰條例第63條第1 項第3款
    定有明文。原處分機關既認本件異議人係違反同條例第53條
    第1 項之規定，則除處上開罰鍰外，自應併予記違規點數3
    點，乃竟漏未處罰，自有未合，且上開記點之處罰，係屬強
    制規定，無從減免。是本件異議雖無理由，惟原處分既有上
    開瑕疵，仍屬無可維持，自應撤銷原處分，並仍以受處分人
    有違反道路交通管理處罰條例第53條第1 項之行為，依同條
    例第63條第1 項第3 款及違反道路交通管理事件統一裁罰基
    準及處理細則所訂之違反道路交通管理事件統一裁罰基準表
    等規定，裁處異議人如主文第2 項所示之罰鍰，並記違規點
    數3 點，以資適法。
六、據上論斷，應依道路交通案件處理法第20條，道路交通管理
    處罰條例第53條第1 項，裁定如主文。
中    華    民    國    97    年    4     月    28    日
                  交通法庭    法  官  李嘉益
以上正本證明與原本無異。
如不服本裁定，應於收受送達後5 日內向本院提出抗告狀。
中    華    民    國    97    年    4     月    29    日
                              書記官  郭南宏


司法院資訊處製作；財團法人民間司法改革基金會備份。
